臺灣新北地方法院板橋簡易庭民事簡易判決
111年度板簡字第129號
原      告  蘇福連  

            徐粟珍  

共      同
訴訟代理人  張恆嘉律師
被      告  洪銘聰  
                      (現於法務部○○○○○○○○○○○執行中)
訴訟代理人  李國煒律師
被      告  聯通汽車貨運有限公司

法定代理人  何本源  
訴訟代理人  陳建倍  
            郭惠徵  
上列當事人間請求侵權行為損害賠償事件，原告提起刑事附帶民
事訴訟(110年度審交附民字第427號)，經本院刑事庭裁定移送審
理，於中華民國111年9月13日言詞辯論終結，本院判決如下：
    主 文
一、被告應連帶給付原告蘇福連新臺幣15萬6,385元，及自民國1
    10年8月25日起至清償日止，按年息5％計算之利息。
二、被告應連帶給付原告徐栗珍新臺幣17萬7,540元，及自民國1
    10年8月25日起至清償日止，按年息5％計算之利息。
三、原告其餘之訴駁回。
四、訴訟費用由被告連帶負擔4%，餘由原告負擔。
五、本判決第一、二項得假執行。但被告如以新臺幣15萬6,385
    元為原告蘇福連、以新臺幣17萬7,540元為原告徐栗珍預供
    擔保，得免為假執行。
六、原告其餘假執行之聲請駁回。
    事實及理由
一、原告主張:被告洪銘聰考領有適當合格之聯結車職業駕駛執
    照，於民國109年3月24日上午9時40分許，駕駛車牌號碼000
    -00號營業全聯結車，沿國道三號高速公路外線車道由南往
    北方向行駛，行經新北市中和區北向37公里900公尺處時，
    本應注意車前狀況，隨時採取必要之安全措施，並保持適當
    之安全距離，而依當時天氣晴、日間自然光線、柏油路面乾
    燥、無障礙物且視距良好，並無不能注意之情事，竟疏未注
    意車前狀況且未保持行車安全距離，貿然向前行駛撞擊同向
    前方、亦疏未注意繫安全帶之無照駕駛蘇韋安(即死者，亦
    為原告2人之子)所駕駛之車牌號碼0000-00號自小貨車（下
    稱本件A車），本件A車失控追撞同向前方由訴外人林佳億所
    駕駛車牌號碼000-0000號自小客車，致蘇韋安拋出車外，先
    後遭高速公路上其他車輛輾壓而死亡(以上稱本件車禍)。又
    本件車禍發生時，被告洪銘聰係替被告聯通汽車貨運有限公
    司(下稱聯通公司)執行職務，故依法應該負僱用人責任。原
    告基於死者父母之地位，依民法第184條第1項前段、第192
    條第1、2項、第194條、第188條，為以下聲明:
㈠、被告應連帶給付蘇福連新臺幣(下同)444萬9,854元，即自起
    訴狀繕本送達之翌日起至清償日止，按年息5%計算之利息。
㈡、被告應連帶給付徐栗珍512萬9,644元，即自起訴狀繕本送達
    之翌日起至清償日止，按年息5%計算之利息。
㈢、前二項給付，任一被告已為全部或一部之給付者，其餘被告
    就已履行之範圍內同免給付之義務。
㈣、原告願供擔保請准宣告假執行。
二、被告抗辯:
㈠、被告洪銘聰部分:原告未能證明不能維持生活，再者，本件死
    者對於結果的發生有過失(未繫安全帶且無照駕駛)，應該有
    過失相抵、減輕賠償的適用，又原告要求的精神慰撫金過高
    ，應該降低，且若原告受有保險給付，應該扣除等語，聲明
    :原告之訴駁回。
㈡、被告聯通公司部分:同被告洪銘聰之抗辯及主張。
三、兩造不爭執事項(本院卷第122-124頁)
㈠、本件車禍發生的事實、造成的損害，均如本院109年度審交訴
    字第183號刑事判決認定。
㈡、本件車禍案發時，被告洪銘聰係受僱於被告聯通公司。
㈢、根據平均餘命算法，本件原告蘇福連原本可受死者蘇韋安扶
    養的之年數為18.58年；原告徐栗珍可受死者蘇韋安扶養的
    之年數為23.96年。
㈣、本案原告2人已經受有強制汽車責任保險理賠200萬元，且原
    告2人因為受領保險金的順位相同，佐以本件喪葬費用、醫
    療費用、伸張權利必要費用總計17萬8,654元，均已由上開
    保險金所涵蓋【此三項費用，就不在本次訴訟主張】，故原
    告2人受領保險之賠償應各以受91萬673元為計算(計算方式
    為200萬元，扣掉17萬8,654元，再除以2)，此部分於計算各
    別原告受損害之賠償應扣除。
㈤、兩造不爭執以下所列之費用項目、數額如下:
１、不爭執原告的財產狀況(附於不公開卷)。若最後法官判斷原
    告2人有受扶養之必要，被告認為原告請求數額也過高。
２、不爭執原告可以請求精神慰撫金，僅爭執數額各300萬元過高
    。
四、本案爭執事項(本院卷第124頁；爭點順序依照法律、判決格
    式有所調整)：
㈠、被告聯通公司是否要負僱用人責任?
㈡、原告2人是否有不能維持生活而有受扶養之必要？若有，可請
    求之扶養金額為多少？
㈢、原告2人各請求慰撫金金額為各300萬元，是否有理？
㈣、本件是否有與有過失之適用？
㈤、原告得請求之賠償為多少？
五、本院之判斷:
㈠、被告聯通公司要負僱用人責任:
　　被告聯通公司並不爭執本件車禍案發時，被告洪銘聰係受僱
    於被告聯通公司(詳見不爭執事項)，被告聯通公司亦不否認
    本件案發時被告洪銘聰係在執行職務，基此，依民法第188
    條第1項前段規定，被告聯通公司就被告洪銘聰執行職務不
    法侵害他人權利負連帶賠償責任。
㈡、原告蘇福連、徐栗珍現在的財產狀況，均屬於不能維持生活
    ，而有受扶養之必要，得請求之扶養費用分別為133,822元
    、160,266元:
１、按直系血親相互間互負扶養之義務，民法第1114條第1款固定
    有明文，惟受扶養權利者，依民法第1117條第1項規定，則
    以不能維持生活而無謀生能力者為限。又民法第1117條第2
    項規定，前項無謀生能力之限制，於直系血親尊親屬不適用
    之，惟並非規定前項之限制，於直系血親尊親屬不適用之，
    是直系血親尊親屬如能以自己財產維持生活者，自無受扶養
    之權利；易言之，直系血親尊親屬受扶養之權利，仍應受「
    不能維持生活」之限制(最高法院62年度第2次民庭庭推總會
    議決議四參照)。
２、原告目前之財產狀況，均可說明渠等屬於不能維持生活至終
    老:
⑴、經本院查詢原告2人110年度的財產資料，原告蘇福連名下雖
    有土地及房屋，該房地總價值為79萬9,660元，無其他薪資
    所得或股利所得；原告徐栗珍名下亦有土地及房屋，價值為
    161萬6,800元，薪資所得為1,800元。
⑵、原告蘇福連至終老所需的金額為402萬5,989元，以目前蘇福
    連財產狀況以觀，該當於不能維持生活之要件:　　
　　參酌行政院主計總處所公布108年苗栗縣平均每人每年消費
    支出為21萬6,684元(原告蘇福連戶籍地為苗栗縣，故以此地
    計算)，而原告蘇福連原本可受死者蘇韋安扶養之年數為18.
    58年(詳見不爭執事項，此即為國人至原告蘇福連歲數之平
    均餘命)，以此開金額及年數計算，原告蘇福連餘生需要的
    金錢為402萬5,989元(計算式為21萬6,684元/年 X 18.58年
    ，然後小數點以下四捨五入)，可見原告蘇福連財產並不足
    以供其維持生活直至老亡。
⑶、原告徐栗珍至終老所需的金額為636萬7,705元，以目前徐栗
    珍財產狀況以觀，該當於不能維持生活之要件:　　　　
　　復參酌行政院主計總處所公布108年桃園市平均每人每年消
    費支出為26萬5,764元(原告徐栗珍戶籍地為桃園市，故以此
    地計算)，而原告徐栗珍原本可受死者蘇韋安扶養之年數為2
    3.96年(詳見不爭執事項，此即為國人至原告徐栗珍歲數之
    平均餘命)，以此開金額及年數計算，原告徐栗珍餘生需要
    的金錢為636萬7,705元(計算式為26萬5,764元/年 X 23.96
    年，然後小數點以下四捨五入)，可見原告徐栗珍財產也不
    足以供其維持生活直至老亡。
⑷、綜上，原告2人均主張渠等無法維持生活，而依民法第192條
    第2項規定，請求被告給付其扶養費，要屬有據。
３、依死者蘇韋安生前之經濟能力，應認其對原告蘇福連、徐栗
    珍所需負擔之扶養費，各以每年1萬元為適當:　　
　　受扶養之程度，依民法第1119條規定，應按其需要與負扶養
    義務者之經濟能力及身分定之，死者蘇韋安生前名下無任何
    財產，一年的薪資所得僅6萬8,400元(此部分所得資料為107
    年度資料，死者蘇韋安108年度的資料顯示無所得或財產，
    而106年度的資料顯示一年僅有薪資所得5,350元，詳見不公
    開卷)，故從死者生前的經濟狀況，難認其能負擔原告所主
    張的扶養金額，原告所主張的扶養金額，對於一年的薪資所
    得僅6萬8,400元的扶養義務人來說顯然過高。故本院認為扶
    養費計算之標準，應以每人每年1萬元為適當(每年支付給原
    告各1萬元扶養費，從絕對數字來看或許不多，但對於死者
    蘇韋安來說，是等同拿走其1年近30%薪資)。
４、綜合以上，原告蘇福連、徐栗珍可請求扶養費的年數分別為1
    8.58年、23.96年，則依照霍夫曼計算法扣除中間利息（首
    期給付不扣除中間利息），核計其金額分別為13萬3,822元
    、16萬266元(計算式詳如附表一)。
㈢、原告2人請求之慰撫金，應以每人120萬元為適當:
　　按法院於酌定慰撫金數額時，應斟酌加害人與被害人雙方之
    身分、資力與加害程度，及其他各種情形核定之（最高法院
    51年台上字第223號判決意旨可資參照）。經查，被告洪銘
    聰因駕車之過失行為，致蘇韋安死亡，致使原告受有喪子之
    痛，與蘇韋安共享天倫之樂也從此無望，衡其情節確屬重大
    ，並足致原告受有精神上之痛苦，是原告請求被告賠償其所
    受非財產上損害，於法自屬有據。本院審酌被告洪銘聰為國
    中畢業，現在因過失致死案件在監執行中，其名下財產僅有
    一輛80年出廠的汽車，其無薪資收入(詳見不公開卷，由於
    被告洪銘聰入監時間點為111年7月，故以110年度之財產所
    得查詢資料為準)，另考量被告聯通公司資本額為950萬元，
    而原告蘇福連自陳為國小畢業，現在已經退休無收入；原告
    徐栗珍自陳為高中畢業，亦退休而無收入(原告2人的其他財
    產資料則如前段論述扶養費時所述)，另審酌蘇韋安死亡時3
    0餘歲、死亡原因及經過情形等一切情狀，認原告2人，分別
    請求賠償120萬元之精神慰撫金，尚屬合理，應予准許，超
    過上開數額之部分，則不應准許。
㈣、本件有與有過失之適用:
１、按損害之發生或擴大，被害人與有過失者，法院得減輕賠償
    金額或免除之，民法第217條第1項定有明文。此項規定之目
    的在謀求加害人與被害人間之公平，倘受害人於事故之發生
    亦有過失時，由加害人負全部賠償責任，未免失諸過酷，是
    以賦與法院得減輕其賠償金額或免除之職權。
２、本件死者蘇韋安於事故發生時，亦有未注意繫安全帶及無照
    駕駛之情況(此部分事實載於本院109年度審交訴字第183號
    刑事判決，已列為不爭執事項)，本院考量到安全帶之功能
    就是在車禍發生時，能固定住身體，避免車內之人因為撞擊
    受傷，亦可避免車內之人因車輛受撞擊後而遭撞擊之力量彈
    飛至車外，因而撞擊頭部，是死者蘇韋安因為未注意繫安全
    帶而飛出車外遭其他車輾過死亡，此部分應認與有過失。又
    死者蘇韋安亦有無照駕駛之狀況，實務上雖有見解認為是否
    有駕駛執照係屬公路監理機關之行政管理措施，不必然可認
    為無照駕駛者有過失，然本院認為，駕駛上路其實算是一種
    類似國家特許的狀況，必須要國家認為人民有能力駕駛上路
    才會核發執照，人民沒有執照就駕車，是會受到裁罰處分的
    ，因此，死者無照駕駛之狀況，應推定其本無能力駕駛上路
    卻仍為之(若有反證，應由原告舉證)，而認此部分亦屬與有
    過失。
３、綜上，死者蘇韋安有未注意繫安全帶及無照駕駛之過失，本
    院再審酌車禍發生的情況及被告洪銘聰之違規狀況，認為死
    者蘇韋安應該負擔20%之責任，準此，若原告得請求損害賠
    償時，應該減免被告20%的負擔。
㈤、原告得請求之賠償為多少？
１、原告蘇福連得請求被告賠償之金額合計為15萬6,384元《計算
    式：【13萬3,822元（受扶養費用）＋120萬元（精神慰撫金)
    】x0.8(因為與有過失酌減20%被告應負擔的責任)-910673元
    (保險金扣除)=15萬6,385元；小數點以下四捨五入》。
２、原告徐栗珍得請求被告賠償之金額合計為17萬7,540元《計算
    式：【16萬266元（受扶養費用）＋120萬元（精神慰撫金)】
    x0.8(因為與有過失酌減20%被告應負擔的責任)-910673元(
    保險金扣除)=17萬7,540元；小數點以下四捨五入》。
六、綜上所述，原告依侵權行為之法律關係，請求：㈠被告應連
    帶給付原告蘇福連15萬6,384元，及自110年8月25日起至清
    償日止，按年息5％計算之利息。㈡被告應連帶給付原告徐栗
    珍17萬7,540元，及自110年8月25日起至清償日止，按年息5
    ％計算之利息，應予准許，逾此範圍之請求，為無理由，不
    應准許。　　
七、又本件係民事訴訟法第427條第2項第11款所定之簡易訴訟案
    件，依同法第389條第1項第3款，本院就原告勝訴部分，職
    權宣告假執行。本院復依民事訴訟法第392條第2項，酌定相
    當之金額，使被告能以提出相當之擔保金的方式免為假執行
    。至原告敗訴部分，其假執行之聲請已失所依據，應予駁回
    。
八、本件事證已臻明確，兩造其餘攻防方法及所提證據，核與判
    決結果不生影響，爰不予逐一論駁，併此敘明。
九、訴訟費用負擔之依據：民事訴訟法第79條、第85條第1項、
    第2項。另本件係刑事附帶民事訴訟，而由本院刑事庭移送
    民事庭者，依刑事訴訟法第504條第2項之規定，不需徵收裁
    判費，且至本件言詞辯論終結時，亦未發生其他訴訟費用，
    故無從確定訴訟費用之數額。惟仍爰依民事訴訟法第87條第
    1項之規定，諭知訴訟費用之負擔，以備將來如有訴訟費用
    發生時，得確定其負擔，併此敘明。　
中　　華　　民　　國　　111 　年　　9 　　月　　23　　日
    　　　　　　　　　　　臺灣新北地方法院板橋簡易庭
                              法  官  沈易

以上正本係照原本作成。
如不服本判決，應於送達後20日內，向本庭（新北市○○區○○
路○段00巷0號）提出上訴狀並表明上訴理由，如於本判決宣示後
送達前提起上訴者，應於判決送達後20日內補提上訴理由書（
須附繕本）。如委任律師提起上訴者，應一併繳納上訴審裁判費
。
中　　華　　民　　國　　111 　年　　9 　　月　　26　　日
                              書記官  劉美蘭

附表一:
扶養費計算式 原告蘇福連部分: 依霍夫曼式計算法扣除中間利息（首期給付不扣除中間利息）核計其金額為新臺幣133,822元【計算方式為：10,000×13.00000000+(10,000×0.58)×(13.00000000-00.00000000)=133,821.944882。其中13.00000000為年別單利5%第18年霍夫曼累計係數，13.00000000為年別單利5%第19年霍夫曼累計係數，0.58為未滿一年部分折算年數之比例(18.58[去整數得0.58])。採四捨五入，元以下進位】。  原告徐栗珍部分: 依霍夫曼式計算法扣除中間利息（首期給付不扣除中間利息）核計其金額為新臺幣160,266元【計算方式為：10,000×15.00000000+(10,000×0.96)×(16.00000000-00.00000000)=160,265.746188。其中15.00000000為年別單利5%第23年霍夫曼累計係數，16.00000000為年別單利5%第24年霍夫曼累計係數，0.96為未滿一年部分折算年數之比例(23.96[去整數得0.96])。採四捨五入，元以下進位】。